【裁判字號】    99,訴,706
【裁判日期】    990428
【裁判案由】    毒品危害防制條例
【裁判全文】
臺灣臺中地方法院刑事判決               99年度訴字第706號
公  訴  人  臺灣臺中地方法院檢察署檢察官
被      告  甲○○
指定辯護人  吳皓偉律師
上列被告因違反毒品危害防制條例案件，經檢察官提起公訴（99
年度偵字第2861、5663號），本院判決如下：
    主    文
甲○○販賣第一級毒品，累犯，處有期徒刑肆年陸月，扣案之第
一級毒品海洛因4包（驗餘淨重分別為：零點壹零陸零公克、零
點零伍零捌公克、零點零玖玖零公克、零點壹貳伍陸公克）沒收
銷燬之；未扣案之販賣毒品所得新臺幣伍佰元，沒收之，如全部
或一部不能沒收，以其財產抵償之；未扣案之不明廠牌行動電話
機具壹支沒收，全部或一部不能沒收者，追徵其價額。又販賣第
一級毒品，累犯，處有期徒刑肆年陸月，扣案之第一級毒品海洛
因4包（驗餘淨重分別為：零點壹零陸零公克、零點零伍零捌公
克、零點零玖玖零公克、零點壹貳伍陸公克）沒收銷燬之；未扣
案之販賣毒品所得新臺幣伍佰元，沒收之，如全部或一部不能沒
收，以其財產抵償之；未扣案之不明廠牌行動電話機具壹支沒收
，全部或一部不能沒收者，追徵其價額。又販賣第一級毒品，累
犯，處有期徒刑肆年陸月，扣案之第一級毒品海洛因4包（驗餘
淨重分別為：零點壹零陸零公克、零點零伍零捌公克、零點零玖
玖零公克、零點壹貳伍陸公克）沒收銷燬之；未扣案之販賣毒品
所得新臺幣肆佰元，沒收之，如全部或一部不能沒收，以其財產
抵償之；未扣案之不明廠牌行動電話機具壹支沒收，如全部或一
部不能沒收者，追徵其價額。應執行有期徒刑陸年陸月，扣案之
第一級毒品海洛因4包（驗餘淨重分別為：零點壹零陸零公克、
零點零伍零捌公克、零點零玖玖零公克、零點壹貳伍陸公克）沒
收銷燬之；未扣案之販賣毒品所得新臺幣壹仟肆佰元，沒收之，
如全部或一部不能沒收，以其財產抵償之；未扣案之不明廠牌行
動電話機具壹支沒收，如全部或一部不能沒收，追徵其價額。
    犯罪事實
一、甲○○前於民國94年間，因恐嚇取財等案件，經本院以94年
    度易字第902號判處有期徒刑1年4月確定，於95年5月1日執
    行完畢。詎仍不知悔改，其明知海洛因為毒品危害防制條例
    所列之第一級毒品，依法不得販賣，竟意圖營利，以其向友
    人林顯明借用之行動電話門號0000000000號SIM卡1張，插置
    於其所有廠牌、型號不詳之行動電話機具內，做為連絡販賣
    毒品之用，而為下列犯行：
(一)、基於販賣第一級毒品之犯意，於99年1月20日上午11時許，
    由陳俊嘉以其持用之門號0000000000號行動電話撥打甲○○
    所持用之門號0000000000號行動電話，向甲○○表示欲購買
    新臺幣（下同）500元之海洛因，旋於同日上午11時許，相
    約在臺中縣霧峰鄉○○路452號前，由甲○○交付第一級毒
    品海洛因1包予陳俊嘉，並由陳俊嘉交付500元予甲○○。
(二)、復另行基於販賣第一級毒品之犯意，於99年1月21日中午12
    時許，由陳俊嘉以其持用之門號0000000000號行動電話撥打
    甲○○所持用之門號0000000000號行動電話，向甲○○表示
    欲購買500元之海洛因，旋於同日下午1時許，相約在臺中縣
    霧峰鄉○○路○○道第二高速公路橋下，由甲○○交付第一
    級毒品海洛因1包予陳俊嘉，並由陳俊嘉交付500元予甲○○
    。
(三)、又另行基於販賣第一級毒品之犯意，於99年1月20日上午7時
    許，由賴明椿以其持用之門號0000000000號行動電話撥打甲
    ○○所持用之門號0000000000號行動電話，向甲○○表示欲
    購買第一級毒品海洛因，旋於同日上午9時許，相約在臺中
    縣霧峰鄉○○路5巷5號門口前，由甲○○交付第一級毒品海
    洛因1包予賴明椿，因賴明椿所攜現金不足，先由賴明椿交
    付400元，尚欠甲○○100元。
二、嗣經臺中縣警察局霧峰分局持本院核發搜索票至甲○○位於
    臺中縣霧峰鄉○○○街20號前執行搜索而查獲，並扣得甲○
    ○所有供預備販賣第一級毒品用之海洛因4包（送驗淨重分
    別為：0.1075公克、0.0524公克、0.1009公克、0.1269公克
    ，驗餘淨重分別為：0.1060公克、0.0508公克、0.0990公克
    、0.1256公克）及與本案甲○○販賣毒品無關之LG廠牌（內
    含SIM卡1張）行動電話1支。甲○○為警查獲後，供出其前
    揭販賣予陳俊嘉、賴明椿之海洛因係自綽號「豆花」之杜英
    輝購得，並因而查獲杜英輝。
三、案經臺中縣警察局霧峰分局報告臺灣臺中地方法院檢察署檢
    察官偵查起訴。
    理    由
壹、證據能力之說明：
一、按刑事被告之詰問權，係指訴訟上被告有在審判庭盤詰證人
    之權利；偵查中檢察官訊問證人，旨在蒐集被告犯罪證據，
    以確認被告嫌疑之有無及內容，與審判中透過當事人之攻防
    ，經由詰問程序調查證人以認定事實之性質及目的有別。偵
    查中辯護人僅有在場權及陳述意見權，此觀刑事訴訟法第24
    5條第2項前段之規定甚明，檢察官訊問證人並無必須傳喚被
    告使其得以在場之規定，同法第248條第1項前段雖規定「如
    被告在場者，被告得親自詰問」，亦僅賦予該在場被告於檢
    察官訊問證人時得親自詰問證人之機會而已，被告如不在場
    ，殊難期有親自詰問之可能。此項未經被告詰問之被告以外
    之人於偵查中向檢察官所為之陳述，依刑事訴訟法第159條
    第1項、第159條之1第2項之規定，除顯有不可信之例外情況
    外，原則上為「法律規定得為證據」之傳聞例外，依其文義
    解釋及立法理由之說明，並無限縮於檢察官在偵查中訊問證
    人之程序，應已給予被告或其辯護人對該證人行使反對詰問
    權者，始有證據能力之可言。為保障被告之反對詰問權，並
    與現行法對傳聞例外所建構之證據容許範圍求其平衡，證人
    在偵查中雖未經被告之詰問，倘被告於審判中已經對該證人
    當庭及先前之陳述進行詰問，即已賦予被告對該證人詰問之
    機會，則該證人於偵查中之陳述即屬完足調查之證據，而得
    作為判斷之依據，此有最高法院97年度臺上字第405號判決
    意旨可參。是依上開說明可知，在偵查中訊問證人，被告或
    其辯護人對該證人雖未行使反對詰問權，依刑事訴訟法第15
    9條之1第2項之規定，原則上屬於法律規定為有證據能力之
    傳聞證據，於例外顯有不可信之情況，始否定其得為證據，
    亦即，得為證據之被告以外之人於偵查中向檢察官所為之陳
    述，因其陳述未經被告詰問，應認屬於未經合法調查之證據
    ，但非為無證據能力（此亦有最高法院96年度臺上字第4365
    號、96年度臺上字第3923號判決、97年度臺上字第356號判
    決意旨可參）。查本案證人陳俊嘉、賴明椿於偵查中之具結
    證述（99年度偵字第2861號卷【下稱偵字第2861號卷】第17
    頁、20至21頁、67至68頁、135至137頁），並無顯有不可信
    之情況，且被告及其辯護人對於上開證人偵查中經具結之證
    詞，均表示沒有意見，同意列為證據使用（見本院卷第26頁
    反面），顯見於本院審理中並無欲對上開證人行對質詰問權
    ，自應認上開證人於偵查中之證述，均具有證據能力。
二、又現行刑事訴訟法關於「鑑定」之規定，除選任自然人充當
    鑑定人外，另設有囑託機關鑑定制度。依同法第198條、第
    208條之規定，不論鑑定人或鑑定機關、團體，固均應由法
    院、審判長、受命法官或檢察官視具體個案之需要而為選任
    、囑託，並依第206條之規定，提出言詞或書面報告，始符
    合同法第159條第1項所定得作為證據之「法律有規定」之情
    形。否則所為之鑑定，仍屬傳聞證據。然於司法警察機關調
    查中之案件，為因應實務上，或因量大、或有急迫之現實需
    求，併例行性當然有鑑定之必要者，例如毒品之種類與成分
    、尿液之毒品反應，或者槍彈有無殺傷力等鑑定，基於檢察
    一體原則，得由該管檢察長對於轄區內之案件，以事前概括
    選任鑑定人或囑託鑑定機關、團體之方式，俾便轄區內之司
    法警察官、司法警察對於調查中之此類案件，得即時送請先
    前已選任之鑑定人或囑託之鑑定機關、團體實施鑑定，以求
    時效（法務部92年9月1日法檢字第0920035083號函參照，刊
    載於法務部公報第312期）。此種由司法警察官、司法警察
    依檢察官所概括選任之鑑定人或囑託鑑定機關、團體所為之
    鑑定結果，與檢察官選任或囑託為鑑定者，性質上並無差異
    ，同具有證據能力。經查，卷附之行政院衛生署草屯療養院
    98年2月2日草療鑑字第0990100189號鑑定書（本院卷第28、
    29頁），係屬檢察機關概括授權司法警察（官）送請鑑定機
    關實施鑑定，本院並審酌送鑑之毒品分別經合法程序取得等
    情，核無違法或不當之情事，揆諸前開說明，自可做為證據
    。
三、又按刑事訴訟法第159條之4第2款所稱從事業務之人於業務
    上或通常業務過程所須製作之紀錄文書、證明文書，因係於
    通常業務過程不間斷、有規律而準確之記載，且大部分紀錄
    係完成於業務終了前後，無預見日後可能會被提供作為證據
    之偽造動機，其虛偽之可能性小，除非該等紀錄文書或證明
    文書有顯然不可信之情況，否則有承認其為證據之必要。查
    門號0000000000號行動電話通聯調閱查詢單及雙向通聯紀錄
    、申請人基本資料表（見警卷第82頁，偵字第2861號卷第44
    至65頁），係屬從事業務之人於通常業務過程所為之紀錄文
    書，無預見日後可能會被提供作為證據之偽造動機，且無其
    他顯然不可信之情況，依上揭條文規定，自得作為證據。
四、再按被告以外之人（包括證人、鑑定人、告訴人、被害人及
    共同被告等）於審判外之陳述，雖不符刑事訴訟法第159條
    之1至之4等之規定，而經當事人於審判程序同意作為證據，
    法院審酌該言詞陳述或書面陳述作成時之情況，認為適當者
    ，亦得為證據；當事人、代理人或辯護人於法院調查證據時
    ，知有刑事訴訟法第159條第1項不得為證據之情形，而未於
    言詞辯論終結前聲明異議者，視為有前項之同意，同法第15
    9條之5定有明文。立法意旨在於傳聞證據未經當事人之反對
    詰問予以核實，原則上先予排除。惟若當事人已放棄反對詰
    問權，於審判程序中表明同意該等傳聞證據可作為證據；或
    於言詞辯論終結前未聲明異議，基於尊重當事人對傳聞證據
    之處分權，及證據資料愈豐富，愈有助於真實發見之理念，
    且強化言詞辯論主義，使訴訟程序得以順暢進行，上開傳聞
    證據亦均具有證據能力。查證人陳俊嘉、賴明椿、林顯明於
    警詢之證述及附卷之臺中縣警察局霧峰分局搜索、扣押筆錄
    、扣押物品目錄表、查獲照片及99年4月6日中縣霧警偵字第
    0990006528號函（警卷第49至52頁、61至67頁、77至81頁、
    偵字第2861號卷第10至11頁、本院卷第31頁、33至36頁、41
    至116頁），查無符合刑事訴訟法第159條之1至之4之情形，
    然其內容業經本院審理時予以提示並告以要旨，並經檢察官
    、被告及其辯護人表示意見，當事人已知上述證據乃傳聞證
    據，然均未於言詞辯論終結前，對之內容表示異議，依上開
    規定，已擬制同意其有證據能力，本院審酌認為以之作為本
    案之證據亦屬適當，而有證據能力。
五、扣案之第一級毒品海洛因4包（送驗淨重分別為：0.1075公
    克、0.0524公克、0.1009公克、0.1269公克，驗餘淨重分別
    為：0.1060公克、0.0508公克、0.0990公克、0.1256公克）
    ，係臺中縣警察局霧峰分局持本院核發之搜索票執行搜索而
    查扣，核其非供述證據，而取得之過程及手段亦查無違法或
    不當之情事，並經本院依據法定程序進行證據之調查，自得
    為證據。
貳、實體部分：
一、訊據被告甲○○對於上開犯罪事實均坦承不諱，核與其於警
    、偵查中之自白相符（見本院卷第11頁、25頁反面、26頁、
    123頁反面、警卷第31頁、45至47頁、偵字第2861號卷第93
    至95頁），並經證人陳俊嘉於警、偵訊及本院訊問時、證人
    賴明椿於警、偵訊及證人林顯明於警詢時之證述綦詳（警卷
    第49至52頁、61至67頁、77至81頁、偵字第2861號卷第10至
    11頁、17頁、20至21頁、67至68頁、135至137頁、本院聲羈
    卷第5、6頁），且有門號0000000000號行動電話通聯調閱查
    詢單及雙向通聯紀錄及申請人基本資料表（見警卷第82頁，
    偵字第2861號卷第44至65頁）可證，又扣案之白色粉末4包
    ，經鑑定結果確均含有第一級毒品海洛因成分（送驗淨重分
    別為：0.1075公克、0.0524公克、0.1009公克、0.1269公克
    ，驗餘淨重分別為：0.1060公克、0.0508公克、0.0990公克
    、0.1256公克），並有行政院衛生署草屯療養院98年2月2日
    草療鑑字第0990100189號鑑定書在卷足憑（本院卷第28、29
    頁），是被告之自白核與事實相符，堪信為真實。又按販賣
    毒品者，無一定之公定價格，一般亦非公然交易，均可以為
    任意分裝增減其重量或份量，且每次買賣之價格亦各有差異
    ，隨供需雙方之資力或需求而有不同，所牟取利益之方式及
    數額或有差異，然其為圖利益而為非法販賣行為，則無二致
    ，況且販賣毒品之罪刑甚重，風險甚高，倘非有利可圖，一
    般人尚不至甘冒遭查緝之風險，平白將毒品轉讓與他人。查
    ，被告於本院99年3月30日準備程序時供稱：其每販賣500元
    之海洛因，大約可賺1、200元等語（見本院卷第26頁），堪
    認被告確係基於營利之意圖而販賣第一級毒品無疑。是本案
    事證明確，被告如犯罪事實欄一、(一)至(三)所示之販賣第一級
    毒品犯行，均洵堪認定。
二、被告就如犯罪事實欄一、(一)至(三)所為，均係犯毒品危害防制
    條例第4條第1項之販賣第一級毒品罪。被告持有第一級毒品
    之低度行為，分別為嗣後販賣之高度行為所吸收，均不另論
    罪。被告就如犯罪事實欄一、(一)至(三)所為先後3次販賣第一
    級毒品之行為，均犯意各別，應予分論併罰。被告前於94年
    間，因恐嚇取財等案件，經本院以94年度易字第902號判處
    有期徒刑1年4月確定，於95年5月1日執行完畢之事實，有臺
    灣高等法院被告前案紀錄表及臺灣臺中地方法院檢察署刑案
    資料查註紀錄表各1份在卷可參，其受有期徒刑之執行完畢
    後，5年以內再故意犯本案有期徒刑以上之3罪，均為累犯，
    應各依刑法第47條第1項之規定，加重其刑（其法定本刑為
    死刑或無期徒刑部分，依刑法第64條第1項、第65條第1項規
    定，均不得加重）。
三、被告所為如犯罪事實欄一、(一)至(三)之販賣第一級毒品罪，於
    偵查及審判中均自白犯行，有被告之偵、審筆錄可憑，符合
    毒品危害防制條例第17條第2項之規定，自應依該規定減輕
    其刑，且就此部分同時具有加重及減輕事由，就法定刑為罰
    金刑部分應依刑法第71條第1項規定先加後減，至法定本刑
    為死刑、無期徒刑部分，僅予減輕其刑。
四、又被告為臺中縣警察局霧峰分局查獲後，即具體供承其販賣
    予證人陳俊嘉、賴明椿之海洛因來源，係向綽號「豆花」即
    案外人杜英輝購買，並提供案外人杜英輝與之聯絡購買毒品
    使用之門號0000000000號行動電話，警方經調取門號000000
    0000號行動電話雙向通聯紀錄，該行動電話門號與被告持有
    之門號0000000000號間有頻繁之通聯，嗣被告隨同警方至案
    外人杜英輝住處進行指認後，由員警持本院核發之搜索票對
    案外人杜英輝執行搜索，並當場扣得案外人杜英輝上開門號
    0000000000號行動電話、海洛英毒品等物，案外人杜英輝涉
    嫌販賣第一級毒品案件並經臺灣臺中地方法院檢察署檢察官
    偵查中等情，有被告之警詢及偵查中之供述、臺中縣警察局
    霧峰分局99年4月6日中縣霧警偵字第0990006528號函檢陳之
    員警職務報告及偵查卷1宗等在卷足憑（見警卷第2至8頁、
    偵字第2861號卷第93至94頁、107至109頁、163至164頁、本
    院卷第41至116頁），是以被告供述其販賣第一級毒品海洛
    因予證人陳俊1嘉、賴明椿之來源，係自案外人杜英輝所購
    得，並因而查獲案外人杜英輝販賣第一級毒品犯行，堪可認
    定，應符合毒品危害防制條例第17條第1項減輕其刑之規定
    ，且依刑法第66條但書規定「同時有免除其刑之規定者，其
    減輕得減至三分之二」之規定，是以就被告所犯犯罪事實欄
    一、(一)至(三)，於法定刑為罰金刑部分先加後遞減之，至法定
    本刑為死刑、無期徒刑部分，僅遞予減輕其刑。
五、按刑之量定，為求個案裁判之妥當性，法律固賦予法院裁量
    權，但此項裁量權之行使，除應依刑法第57條規定，審酌行
    為人及其行為等一切情狀，為整體之評價，並應顧及比例原
    則與平等原則，使罪刑均衡，輕重得宜，以契合社會之法律
    感情。又刑法第59條規定犯罪之情狀可憫恕者，得酌量減輕
    其刑，其所謂「犯罪之情狀」，與同法第57條規定科刑時應
    審酌之一切情狀，並非有截然不同之領域，於裁判上酌減其
    刑時，應就犯罪一切情狀（包括第57條所列舉之10款事項）
    ，予以全盤考量，審酌其犯罪有無可憫恕之事由（即有無特
    殊之原因與環境，在客觀上足以引起一般同情，以及宣告法
    定低度刑，是否猶嫌過重等等），以為判斷。本院審酌被告
    販賣第一級毒品罪之法定刑為「死刑或無期徒刑；處無期徒
    刑者，得併科新臺幣2千萬元以下罰金」，然同為販賣第一
    級毒品之人，其原因動機不一，犯罪情節未必盡相同，或有
    大盤毒梟者，亦有中、小盤之分，甚或僅止於吸毒者友儕間
    為求互通有無之有償轉讓者亦有之，其販賣行為所造成危害
    社會之程度自屬有異，法律科處此類犯罪，所設之法定最低
    本刑卻同為「無期徒刑者，得併科新臺幣2千萬元以下罰金
    」，不可謂不重，自非不可依客觀之犯行與主觀之惡性二者
    加以考量其情狀是否有可憫恕之處，適用刑法第59條之規定
    酌量減輕其刑，期使個案裁判之量刑能斟酌至當，符合比例
    原則。查被告就如犯罪事實欄一、(一)至(三)所為先後3次販賣
    第一級毒品之行為，雖無視國家對於杜絕毒品危害之禁令，
    行為固屬不當，應予非難，然其屬零星販賣，每次交易毒品
    金額僅500元，其販賣毒品所得共僅1400元（其中販賣500元
    之海洛因予證人賴明椿部分，僅由證人賴明椿交付被告400
    元），販賣對象僅為證人陳俊嘉、賴明椿2人，所販賣之金
    額非鉅，其散播毒品之範圍及數量有限，犯罪之情節尚非至
    惡，僅因一時貪念，致罹重典，然相對於長期大量販賣毒品
    之大毒梟而言，其對社會治安及國民健康之危害顯然較小，
    從被告犯案情節觀之，倘仍遽處以法定本刑之最低刑度，無
    異失之過苛而不盡情理，不免予人情輕法重之感，且難謂符
    合罪刑相當性及比例原則，更無從與大毒梟之惡行有所區隔
    ，是其犯罪情狀相較於法定之重刑，在客觀上足以引起一般
    人之同情，情節尚堪憫恕，爰就被告所為如犯罪事實欄一、
    (一)至(三)之3次販賣第一級毒品之行為，均依刑法第59條之規
    定，酌量減輕其刑，並就法定刑為罰金刑部分先加後遞減之
    ，至法定本刑為死刑、無期徒刑部分，僅予遞減輕其刑。
六、爰審酌被告自己染有施用毒品惡習，其明知毒品對身心之危
    害，竟為牟取利益，無視國家杜絕毒品犯罪之禁令，其將毒
    品販賣予吸毒者，更加產生對毒品之依賴性及成癮性，戕害
    國民健康，並有滋生其他犯罪之可能，危害社會治安甚鉅，
    且販賣毒品減損國家國力、競爭力，自不宜予以輕判，以期
    降低毒品之氾濫，惟念及被告於偵查中及本院審理時，坦承
    全部犯行，堪認具有悔意，並參以其犯罪之動機、目的及手
    段等一切情狀，分別量處如主文所示之刑，並定其應執行之
    刑，資以懲儆。公訴人於99年4月6日99年度蒞字第2124號論
    告書中，雖對被告具體求處應執行有期徒刑16年並聲請命被
    告令入勞動處所強制工作，然本院基於前述之理由已認被告
    於偵、審中均自白犯行，並供出毒品來源，依法予以減輕其
    刑，且審酌其所販賣毒品之數量及金額，認其犯罪情節尚值
    憫恕，並援引刑法第59條之規定，對其所犯販賣毒品海洛因
    部分均予酌量減輕其刑，是本件對被告處予如主文所示之刑
    罰，已足收懲儆之效，檢察官上揭對被告具體求刑之刑度範
    圍稍嫌過重，併此敘明。另按有犯罪之習慣或因遊蕩或懶惰
    成習而犯罪者，於刑之執行前，令入勞動場所，強制工作，
    刑法第90條第1項固定有明文。然保安處分係針對受處分人
    將來之危險性所為之處置，以達教化、治療之目的，為刑罰
    之補充制度。我國現行刑法採刑罰與保安處分雙軌制，係在
    維持行為責任之刑罰原則下，為協助行為人再社會化之功能
    ，以及改善行為人潛在之危險性格，期能達成根治犯罪原因
    、預防犯罪之特別目的。是保安處分中之強制工作，旨在對
    欠缺正確工作觀念或無正常工作因而習慣犯罪者，強制其從
    事勞動，學習一技之長及正確之謀生觀念，使其日後重返社
    會，能適應社會生活。刑法第90條第1項規定對於「有犯罪
    之習慣或因遊蕩或懶惰成習而犯罪者」之宣付強制工作處分
    ，即係本於保安處分應受比例原則之規範，使保安處分之宣
    告，與行為人所為行為之嚴重性、行為人所表現之危險性及
    對於行為人未來行為之期待性相當之意旨而制定，由法院視
    行為人之危險性格，決定應否令入勞動處所強制工作，以達
    預防之目的。所謂「有犯罪之習慣」則指對於犯罪以為日常
    之惰性行為，乃一種犯罪之習性，至所犯之罪名為何，是否
    同一，則非所問；而行為人是否構成累犯，尤非決定其是否
    有犯罪習慣之唯一標準（最高法院95年度臺上字第6446號判
    決意旨資照）。查被告前雖於89年間，因違反槍砲彈藥刀械
    管制條例及重利案件，經本院分別判處有期徒刑1年2月、6
    月確定，另於94年間，因恐嚇取財犯行，經本院判處有期徒
    刑1年4月確定，有臺灣高等法院被告前案紀錄表在卷可按，
    而本案犯罪時間係在99年1月間，即被告上開數次犯罪行為
    間，均有相當時間之間隔，難認具有慣常性，且本案被告販
    賣第一級毒品海洛因犯行僅3次，且為零星販賣，金額尚微
    ，應屬偶一為之，尚難逕認被告對於犯罪已為日常之惰性行
    為或因游蕩或懶惰成習而犯罪者，故本院認尚無宣告於刑之
    執行前，令被告勞動場所為強制工作之必要，亦併此敘明之
    。
七、按毒品危害防制條例第18條第1項前段所謂查獲之毒品，不
    問屬於犯人與否，均沒收銷燬之，乃刑法第38條第1項第1款
    之特別規定。查本案扣案之第一級毒品海洛因4包（驗餘淨
    重分別為：0.1060公克、0.0508公克、0.0990公克、0.1256
    公克），係違禁物，有前開行政院衛生署草屯療養院之鑑定
    書在卷可稽，為被告所有供其預備販賣第一級毒品用之毒品
    ，為被告供承在卷（見本院卷第122頁反面），應依毒品危
    害防制條例第18條第1項前段規定，諭知沒收銷燬之。又按
    毒品危害防制條例第19條第1項規定：犯第4條之罪者，其供
    犯罪所用或因犯罪所得之財物，均沒收之，如全部或一部不
    能沒收時，追徵其價額或以其財產抵償之，但該條項並無如
    同條例第18條第1項所定「不問屬於犯人與否，沒收之」之
    明文，自屬相對沒收主義之立法。是其應沒收之物，應以屬
    被告或共犯所有者為限。再該規定所稱「追徵其價額」者，
    係指所沒收之物為金錢以外之其他財物而無法沒收時，應追
    徵其價額，使其繳納與原物相當之價額。如所得財物為金錢
    而無法沒收時，始應「以其財產抵償之」，最高法院95年度
    臺上字第305號判決意旨可資參照。復按毒品危害防制條例
    第19條第1項規定，犯販賣毒品罪者，其犯罪所得之財物均
    沒收之，係採義務沒收主義。故販賣毒品所得之對價，不問
    其中成本若干，利潤多少，均應全部諭知沒收，貫徹政府查
    禁煙毒之決心，以符立法本旨，最高法院亦著有91年度臺上
    字第2419號判決意旨可供參照。查：被告就如犯罪事實欄一
    、(一)至(三)所示被告分別以500元價格販賣第一級毒品予證人
    陳俊嘉2次、證人賴明椿1次，並分別自證人陳俊嘉、賴明椿
    處收取500元、500元、400元，所得合計1400元，雖未扣案
    ，仍應於各罪刑項下分別諭知沒收，如全部或一部不能沒收
    時，以被告財產抵償之。另未扣案之插置門號0000000000號
    SIM卡之不詳廠牌型號行動電話機具1支，為被告所有用以連
    絡販賣第一級毒品予證人陳俊嘉、賴明椿所用之物，為被告
    供承在卷（見本院卷第26頁），自應依毒品危害防制條例第
    19條第1項規定，併於被告所犯各該罪項下諭知沒收，如全
    部或一部不能沒收時，追徵其價額。另上開門號0000000000
    號SIM卡1張，雖係被告用以犯前揭販賣第一級毒品用之物，
    然該SIM卡係證人林顯明申辦後借予被告使用，非屬被告所
    有，爰不為沒收之諭知。又扣案之LG廠牌行動電話（內含SI
    M卡1張）1支，查無證據證明與本案有何關聯，爰不另為沒
    收之宣告，併此敘明。
據上論斷，應依刑事訴訟法第299條第1項前段，毒品危害防制條
例第4條第1項、第17條第1項、第2項、第18條第1項前段、第19
條第1項，刑法第11條、第47條第1項、第59條、第51條第5款、
第9款，判決如主文。
本案經檢察官張富鈞到庭執行職務。
中    華    民    國    99    年    4     月    28    日
                  刑事第三庭  審判長法  官  周瑞芬
                                    法  官  楊曉惠
                                    法  官  李慧瑜
以上正本證明與原本無異。
如不服本判決應於收受判決後10日內向本院提出上訴書狀，並應
敘述具體理由；其未敘述上訴理由者，應於上訴期間屆滿後20日
內向本院補提理由書（均須按他造當事人之人數附繕本）「切勿
逕送上級法院」。
                                    書記官  張雅慧
中    華    民    國    99    年    4     月    28    日
毒品危害防制條例第4條
製造、運輸、販賣第一級毒品者，處死刑或無期徒刑；處無期徒
刑者，得併科新臺幣 2 千萬元以下罰金。
製造、運輸、販賣第二級毒品者，處無期徒刑或 7 年以上有期
徒刑，得併科新臺幣 1 千萬元以下罰金。
製造、運輸、販賣第三級毒品者，處 5 年以上有期徒刑，得併
科新臺幣 7 百萬元以下罰金。
製造、運輸、販賣第四級毒品者，處 3 年以上 10 年以下有期
徒刑，得併科新臺幣 3 百萬元以下罰金。
製造、運輸、販賣專供製造或施用毒品之器具者，處 1 年以上
7 年以下有期徒刑，得併科新臺幣 1 百萬元以下罰金。
前五項之未遂犯罰之。

司法院資訊處製作；財團法人民間司法改革基金會備份。
